【裁判字號】    98,易,782
【裁判日期】    980731
【裁判案由】    違反毒品危害防制條例
【裁判全文】
臺灣臺南地方法院刑事判決          98年度易字第782、939號
公  訴  人  臺灣臺南地方法院檢察署檢察官
被      告  乙○○
上列被告因違反毒品危害防制條例案件，經檢察官提起公訴（98
年度毒偵字第877號），及追加起訴（98年度毒偵字第1094號）
，被告於本院準備程序中就被訴事實均為有罪之陳述，經本院裁
定適用簡式審判程序，判決如下：
    主  文
乙○○施用第二級毒品，累犯，處有期徒刑捌月，扣案安非他命
壹包（驗餘淨重零點零參壹公克）沒收銷燬之，扣案安非他命之
空包裝袋壹個、裝有玻璃球之橡皮管貳條，均沒收之；又施用第
二級毒品，累犯，處有期徒刑捌月，扣案安非他命壹包（驗餘淨
重零點陸玖玖公克）沒收銷燬之，扣案安非他命之空包裝袋壹個
沒收之。應執行有期徒刑壹年貳月，扣案安非他命貳包（合計驗
餘淨重零點柒參公克）沒收銷燬之，扣案安非他命之空包裝袋貳
個、裝有玻璃球之橡皮管貳條，均沒收之。
    事實及理由
一、本件犯罪事實：乙○○前因違反毒品危害防制條例（施用毒
    品）案件，經本院以89年度毒聲字第493號裁定令入戒治處
    所施以強制戒治，於民國90年2月21日因交付保護管束期滿
    執行完畢。復因違反毒品危害防制條例（施用第二級毒品）
    案件，分別經本院裁定令入戒治處所施以強制戒治，並由臺
    灣臺南地方法院檢察署檢察官提起公訴，經本院90年度易字
    第2276號、92年度易字第896號判決判處有期徒刑1年2月、5
    月確定，接續執行，並於93年10月29日縮刑期滿執行完畢；
    再因違反毒品危害防制條例（施用、轉讓、持有第二級毒品
    ）案件，分別經本院96年度簡字第75號、96年度訴字第556
    號、97年度簡字第281號等判決各判處有期徒刑6月、5月、7
    月確定，上開案件經減刑、定應執行刑後，接續執行，甫於
    97年9月20日縮刑期滿執行完畢。詎其猶不知悔改，復基於
    施用第二級毒品之各別犯意，於(一)98年4月8日晚上11時許，
    在臺南縣仁德鄉仁和村仁和537號住處，以玻璃球燒烤方式
    ，施用第二級毒品安非他命1次。嗣於98年4月9日上午10 時
    20分許，為警持本院核發之搜索票，至上址搜索而查獲，並
    扣得第二級毒品安非他命1包（驗前淨重0.041公克，驗餘淨
    重0.031公克）、施用毒品之器具裝有玻璃球之橡皮管2條，
    再經警徵得其同意採尿送驗呈安非他命類（安非他命及甲基
    安非他命）陽性反應。(二)98年5月11日下午5時許，在臺南縣
    仁德鄉仁和村仁和537號住處，以玻璃球燒烤方式，施用第
    二級毒品安非他命1次。嗣於98年5月12日下午4時25分許，
    在臺南市○○路與崇德八街路口為警查獲，並扣得第二級毒
    品安非他命1包（驗前淨重0.707公克，驗餘淨重0.699公克
    ），再經警徵得其同意採尿送驗呈安非他命類（安非他命及
    甲基安非他命）陽性反應。
二、上開犯罪事實之證據：
（一）被告於警詢、檢察官偵查中，及本院審理時之自白。
（二）犯罪事實(一)：長榮大學98年4月29日確定報告、臺南市警
      察局第一分局偵辦涉嫌毒品危害防制條例送驗尿液及年籍
      對照表、查獲乙○○涉嫌毒品案初步檢驗報告書、扣押物
      品目錄表、高雄市立凱旋醫院98年4月27日高市凱醫驗字
      第9918號濫用藥物成品檢驗鑑定書各1紙，扣案安非他命1
      包（驗前淨重0.041公克，驗餘淨重0.031公克）、施用毒
      品之器具裝有玻璃球之橡皮管2條。
（三）犯罪事實(二)：長榮大學98年5月25日確定報告、臺南市警
      察局第六分局調查乙○○涉嫌毒品案送驗尿液及年籍對照
      表、查獲毒品危害防制條例案毒品初步檢驗報告書、扣押
      物品目錄表、高雄市立凱旋醫院98年6月9日高市凱醫驗字
      第10254號濫用藥物成品檢驗鑑定書各1紙，扣案安非他命
      1包（驗前淨重0.707公克，驗餘淨重0.699公克）。
三、按安非他命經口服投與後約70%於24小時內自尿中排出，約
    90%於96小時內自尿中排出，由於目前國內尿液中甲基安非
    他命之檢驗僅為鑑定其是否呈陽性反應尚未定其含量，且甲
    基安非他命成分之檢出與其投與方式、投與量、個人體質、
    採尿時間與檢測儀器之精密度等諸多因素有關，因此僅憑尿
    液中呈安非他命陽性反應，並無法確實推算吸食時間距採集
    時間之長短，惟依上述資料推斷，最長可能不會超過4日（
    參行政院衛生署藥物食品檢驗局81年2月8日（81）藥檢壹字
    第001156號函），佐以被告查獲採尿時間，及其尿液送驗均
    呈安非他命類（安非他命及甲基安非他命）陽性反應之結果
    ，被告自白於上開時、地，施用第二級毒品安非他命之犯行
    ，足堪認定。
四、按92年7月9日新修正之毒品危害防制條例刪除「2犯」及「3
    犯」之規定，將施用毒品者簡化區分為初犯、再犯，並認施
    用毒品者係屬病患性犯人，以觀察、勒戒戒除其身癮，以強
    制戒治去除其心癮。經觀察、勒戒或強制戒治執行完畢釋放
    後，若係5年後再犯該條例第10條施用毒品罪者，檢察官應
    先聲請法院裁定令被告入勒戒處所觀察、勒戒，並視有無繼
    續施用毒品傾向，決定應予釋放、為不起訴之處分，或應聲
    請法院裁定令入勒戒處所強制戒治；若係5年內「再犯」同
    條例第10條施用毒品罪者，依同條例第23條第2項規定，檢
    察官則應依法追訴；且觀諸該條例第20條第3項，及同條例
    第23條第2項之修正理由，如施用毒品者係前經觀察、勒戒
    或強制戒治等治療程序執行完畢5年後，始再施用毒品之「
    初犯」，因前所執行之觀察、勒戒或強制戒治已足收戒除毒
    癮之效，自應重新執行觀察、勒戒或強制戒治等治療程序，
    並於治療程序執行完畢後，由檢察官為不起訴處分，毋庸對
    之追訴處罰；反之，在「再犯」之情形，因其先前所為治療
    程序顯未能收戒斷毒癮之效，且考量施用毒品者之再犯率偏
    高，乃簡化其刑事處遇程序，而逕予追訴處罰，不再施以治
    療程序。參酌上開立法理由，修正毒品危害防制條例就施用
    毒品者，祇於「初犯」及「5年後再犯」二種情形，有其追
    訴條件之限制，即須於初犯經觀察、勒戒或強制戒治釋放後
    ，5年內均無施用毒品之行為，始能認其前所實施之觀察、
    勒戒或強制戒治已足遮斷毒癮，而得於5年後再犯時，再予
    適用初犯之規定，重行觀察、勒戒等程序。倘5年內已經再
    犯，被依法追訴處罰，縱其第3次（或第3次以上）施用毒品
    之時間在初犯釋放5年以後，即與「5年後再犯」之情形有別
    ，而無5年戒斷期之存在，自無再經觀察、勒戒及強制戒治
    之必要，應由檢察官逕行起訴（最高法院95年度台非字第59
    號判決及95年第7次刑事庭會議決議、97年第5次刑事庭會議
    決議）。
五、經查，被告前因施用毒品案件，經送強制戒治後，於90年2
    月21日執行強制戒治完畢；再於90、92年間因施用第二級毒
    品案件，分別經本院裁定令入戒治處所施以強制戒治，並由
    臺灣臺南地方法院檢察署檢察官提起公訴，經本院分別判處
    有期徒刑1年2月、5月確定，有臺灣高等法院被告前案紀錄
    表在卷可稽。被告於強制戒治執行完畢5年內之90、92年間
    ，已再犯施用第二級毒品之罪，其於本件98年4月8日晚上11
    時許及同年5月11日下午5時許施用第二級毒品之犯行，乃屬
    3犯以上，縱其施用毒品之時間在初犯釋放5年以後，即與「
    5年後再犯」之情形有別，參諸前揭最高法院判決及刑事庭
    會議決議意旨，仍應依法論科；且查安非他命係屬毒品危害
    防制條例第2條第2項第2款所列之第二級毒品，核被告2次所
    為，均係犯毒品危害防制條例第10條第2項之施用第二級毒
    品罪。被告施用前後持有第二級毒品之低度行為，應為其施
    用之高度行為所吸收，不另論罪。又被告2次施用第二級毒
    品之犯行，犯意各別、方法互殊，應分論併罰之。另被告有
    如事實欄所載之違反毒品危害防制條例前科，有臺灣高等法
    院被告前案紀錄表在卷可參，其於受有期徒刑執行完畢後5
    年內故意分別再犯本件有期徒刑以上之各罪，均為累犯，均
    應依法加重其刑。爰審酌被告迭經觀察、勒戒及強制戒治，
    仍未能體認施用毒品對於自身健康之危害，且已有如前所載
    多次施用毒品前科，仍再次施用毒品，意志力薄弱，顯無悔
    改之意，以及犯後坦承犯行等一切情狀，分別量處如主文所
    示之刑，並定其應執行刑。
六、扣案安非他命2包（驗前淨重分別為0.041、0.707公克，驗
    餘淨重分別為0.031、0.699公克，合計驗前淨重0.748公克
    ，驗餘淨重0.73公克），不論屬於犯人與否，均應依毒品危
    害防制條例第18條第1項前段規定，沒收銷燬之；而其空包
    裝袋2個，既可與毒品析離，且為被告用以包裝安非他命便
    於攜帶，自與扣案裝有玻璃球之橡皮管2條同為被告所有供
    其持有、施用安非他命之物，爰依刑法第38條第1項第2款宣
    告沒收之。
據上論斷，應依刑事訴訟法第273條之1第1項、第299條第1項前
段、第310條之2、第454條，毒品危害防制條例第10條第2項、第
18條第1項，刑法第11條、第47條第1項、第51條第5款、第38條
第1項第2款，判決如主文。
本案經檢察官甲○○到庭執行職務
中    華    民    國    98    年    7     月    31    日
                  刑事第十二庭  法  官  魏玉英
以上正本證明與原本無異。
如不服本判決應於收受本判決後10日內向本院提出上訴書狀，並
應敘述具體理由。如未敘述上訴理由者，應於上訴期間屆滿後20
日內向本院補提理由書狀（均須按他造當事人之人數附繕本）「
切勿逕送上級法院」。
                                書記官  曾盈靜
中    華    民    國    98    年    7     月    31    日
附錄本案論罪科刑法條全文
毒品危害防制條例第10條
施用第一級毒品者，處6月以上5年以下有期徒刑。
施用第二級毒品者，處3年以下有期徒刑。


司法院資訊處製作；財團法人民間司法改革基金會備份。
